【裁判字號】    97,交抗,2605
【裁判日期】    971231
【裁判案由】    違反道路交通管理處罰條例
【裁判全文】
臺灣高等法院交通事件裁定            97年度交抗字第2605號
抗  告  人
即受處分人  甲○○
上列抗告人因違反道路交通管理處罰條例案件，不服臺灣板橋地
方法院，中華民國97年11月28日所為裁定（97年度交聲字第2792
號，原處分案號：交通部公路總局台北區監理所97年10月1日北
監自裁字裁40-CG0000000號），提起抗告，本院裁定如下：
    主  文
抗告駁回。
    理  由
一、原裁定意旨略以：異議人即受處分人甲○○於民國97年8月9
    日下午2時36分許，駕駛車牌號碼3T－3003號自用小客車，
    行經臺六十二線快速公路西向東14公里處（臺北縣境內），
    屬最高速限時速80公里之路段，以時速103公里之速度超速
    行駛違規，經警測速後逕行舉發，而認異議人確有本案「汽
    車行駛快速道路速度超過規定最高速限20公里以上、40 公
    里未滿之違規行為」。原處分機關依道路交通管理處罰條例
    第33條第1項第1款、第63條第1項第1款之規定，裁處異議人
    罰鍰新臺幣3500元，並記違規點數一點，並無違誤等語。
二、抗告意旨略以：本舉發案，處罰係依據一張照片，照片上，
    抗告人之小型車正常的行駛於外車道，突然有一部又高又大
    的大貨車，反常的行駛於內車道，以路霸的行為方式強行超
    車，該照片，抗告人之小型車當時是左右煞車燈及第三煞車
    燈全部亮著，因為當時抗告人為了避免危險，而寧願禮讓該
    大貨車超車先行。問題的爭點是該大貨車超載又超速且一路
    行駛內車道，涉嫌多重違規，但令人匪夷所思的是舉發機關
    也認定該大貨車違規超速，卻又矛盾的認為該大貨車縱然違
    規超速，亦與本舉發案無關，硬說其目標鎖定抗告人，從而
    ，該舉發機關恣意採取差別待遇，一方面網開一面，縱放多
    重違規的大貨車，使其逍遙法外，但另一方面卻對於抗告人
    ，展開最嚴厲的追討，絲毫不放鬆，為的就區區新台幣3500
    元，而寧願縱放大貨車。上述情形，抗告人已於先前的異議
    聲明書中指摘該舉發機關擺明的就是要選擇性執法，恣意行
    政，而為一種霸道的執法心態，嚴重違背依法行政的上位原
    則即平等原則，而使本舉發案之處罰，因欠缺法理基礎而頓
    失正當性。可惜本案交通法庭之裁定，竟完全附和舉發機關
    之決定，根本未就舉發機關的處罰過程，是否違反平等原則
    之重要爭點予以審查，從而，該裁定因對於抗告人爭執之重
    要爭點即平等原則之違反，漏未審查，因而構成違法，以致
    裁定結果，令人失望云云。
三、按汽車行駛高速公路及快速公路，應依速限標誌指示，高速
    公路及快速公路交通管制規則第5條第1項前段定有明文。又
    汽車行駛於高速公路、快速公路或設站管制之道路，不遵使
    用限制、禁止、行車管制及管理事項之管制規則而有行車速
    度超過規定之最高速限或低於規定之最低速限者，處汽車駕
    駛人3000元以上6000元以下罰鍰，並予記違規點數一點，道
    路交通管理處罰條例第33條第1項第1款、第63條第1項第1款
    復有明定。次按汽車駕駛人之行為經以科學儀器取得證據資
    料證明其行為違規，當場不能或不宜攔截製單舉發者，得逕
    行舉發；科學儀器應採固定式，並定期於網站公布其設置地
    點，但汽車駕駛人之行為屬行車速度超過規定之最高速限者
    ，不在此限；對於行車速度超過規定之最高速限之違規行為
    ，採用固定或非固定式科學儀器取得證據資料證明者，於高
    速公路、快速公路須至少於300公尺前，明顯標示之，同條
    例第7條之2第1項第7款、第2項及第3項亦分別定有明文。
四、經查：
（一）抗告人即受處分人甲○○於前揭時、地，駕駛自小客車違
      規超速行駛之事實，有臺北縣政府警察局97年11月10日北
      縣警交字第0970146712號函檢送之採證照片一張在卷可稽
      。又該採證照片乃經臺北縣政府警察局交通隊員警以雷射
      測速照相設備之科學儀器拍照採證，該雷射測速設備業經
      檢驗合格乙節，亦有前開函暨檢送之合格證書一件在卷可
      稽，足認本件舉發所使用之雷射測速設備，其準確性要無
      疑義。再者，本件測速地點前方600公尺處（即西向東
      13.4公里處）之路燈桿上，在「限速80公里」標誌下方，
      同時設置有「前有測速照相」之警告標示牌，已明確告知
      用路人應依道路速限標誌行駛之事實，此亦有前揭函文檢
      送之告示牌照片一張附卷可憑，亦堪認本件舉發符合道路
      交通管理處罰條例第7條之2第3項關於「快速公路須至少
      於三百公尺前明顯標示」之規定，舉發機關因此以科學測
      速儀器取得異議人超速違規之證據資料後逕行舉發，於法
      即無不合。另查，本件採證所用之雷射測速照相設備，測
      速時乃以十字標記鎖定一輛行進中車輛，投射雷射光波束
      而測得速度，與其他未鎖定之車輛無關乙節，復有臺北縣
      政府警察局97年9月23日北縣警交字第0970123 181號函一
      紙在卷可憑，而觀諸卷附之採證照片，被告車輛正後方確
      實顯示有類似射擊時瞄準用之黃色十字標記，足認員警鎖
      定進行測速之車輛，確係被告駕駛之3T－3003號自用小客
      車，甚為明確。故抗告人確有上開違規事實，堪予認定。
（二）至於抗告人指陳其左前方之大貨車亦有違規情事，惟未予
      處罰，有違平等原則云云，然平等原則係避免合法權益遭
      受無正當理由之差別待遇，以維實質平等，是以，就不法
      違規遭受取締之情，難謂具有合法權益，自不得主張平等
      原則，準此，縱該大貨車當時確有超速之違規，除無礙抗
      告人前開違規事實之成立外，亦不得對自身違規遭受取締
      之情，認有合法權益受有損害，援用平等原則，加以抗辯
      。
五、抗告人確有於前揭時、地，駕車「汽車行駛快速道路速度超
    過規定最高速限20公里以上、40公里未滿之違規行為」。原
    處分機關依道路交通管理處罰條例第33條第1項第1款、第63
    條第1項第1款之規定，裁處異議人罰鍰新臺幣3500元，並記
    違規點數一點，原審駁回異議，經核並無不合。抗告人猶執
    陳詞有違平等原則云云，提起抗告，為無理由，應予駁回。
據上論斷，依道路交通管理處罰條例第89條、道路交通案件處理
辦法第26條、刑事訴訟法第412條，裁定如主文。
中    華    民    國    97    年    12    月    31    日
                  刑事第六庭    審判長法  官  林堭儀
                                      法  官  張明松
                                      法  官  吳淑惠
以上正本證明與原本無異。
不得再抗告。
                                      書記官  陳雅加
中    華    民    國    98    年    1     月    6     日


司法院資訊處製作；財團法人民間司法改革基金會備份。
